【裁判字號】    89,訴易,24
【裁判日期】    891011
【裁判案由】    侵權行為損害賠償
【裁判全文】
臺灣高等法院臺中分院民事判決      八十九年度訴易字第二四號
      原  告      乙○○
      被  告      甲○○
右當事人間刑事附帶民事訴訟請求損害賠償事件，經本院刑事庭裁定移送，本院判決
如左：
      主      文
被告應給付原告新臺幣萬元及自中華民國八十九年一月二十日起至清償日止，按年
息百分之五計算之利息。
原告其餘之訴駁回。
訴訟費用由被告負擔。
原告假執行之聲請駁回。
      事      實
甲、原告方面：
一、聲明：求為判決：
  (一)被告應給付原告新台幣壹佰萬元及自起訴狀繕本送達之翌日起至清償日止按年息
    百分之五計算之利息。
  (二)訴訟費用由被告負擔。
  (三)原告願供擔保，請准宣告假執行。
二、陳述：
  (一)原告與被告原係夫妻，並曾育有二女一男，因被告於婚後即慣常無端毆打原告，
    故在無法繼續忍受之情況下，於八十四年十一月四日離婚，惟自婚後，原告雖遷
    居他處，然被告仍經常至原告處藉機尋釁騷擾且屢次毆打原告，此有驗傷單多紙
    可稽。
  (二)被告於八十八年十月三十日晚七時許至台中市○○區○○路二段三一七號二十二
    樓原告住處，無端即以雙手猛擊原告之頭部掌摑臉部、肩部、且以手緊插原告頸
    部致原告左眼皮下瘀血四×二公分、右肩紅腫三×三公分、左手虎口瘀血三×二
    公分、右腳第五指紅腫二×二公分，此有診斷證明書可證，原告長期屢遭被告無
    端毆打，日常生活嚴重干擾，原告已瀕臨崩潰，不得已提起自訴，業經台灣台中
    地方法院以八十八年度自字第一二六二號判處拘役四十日在案。
  (三)按「因故意或過失，不法侵害他人之權利者，負損害賠償責任。」民法第一百八
    十四條第一項定有明文，核被告所為顯已構成侵權行為，原告自得本於侵權行為
    法則，提起本件附帶民事訴訟。
  (四)如前述，原告長期以來（有八十三年六月九日、八十四年十月二十四日、八十五
    年四月十六日、八十五年四月十八日、八十六年九月十八日、八十八年十一月一
    日之診斷證明書六紙可證）受被告無端毆打，對原告心理上造成嚴重之傷害，更
    對人生產生絕望、悲觀等不良之影響，致使原告終日意志消沈，對被告不定時之
    毆打亦心存戒懼終日惶惶不安，精神上之打擊莫可言喻，為此請求被告應賠償原
    告精神慰撫金共一百萬元。
三、證據：提出驗傷單六紙、診斷證明書乙份，刑事判決影本乙件。
乙、被告方面：
一、聲明：求為判決駁回原告之訴。
二、陳述：(一)承認刑事判決書所載毆打原告之事實。
          (二)雙方均為中學老師，每月收入均約六萬元而已。
      理      由
一、本件原告主張其與被告原為夫妻，婚後屢遭被告毆打，二人於八十四年十一月四
    日離婚，復於八十八年十月三十日晚上七時許，在台中市○○區○○路二段三一
    七號二二樓原告住處，無端遭被告毆打，致原告左眼皮下瘀血四×二公分，右肩
    紅腫三×三公分，左手虎口瘀血三×二公分，右腳第五指紅腫二×二公分，計自
    八十三年六月九日以還，原告已遭被告毆打六次，精神痛苦不堪，為此依侵權行
    為之法律關係，提起本訴，求為命被告給付精神慰撫金共一百萬元之判決。被告
    則以僅承認刑事判決書事實欄所載傷害之事實置辯。
二、經查原告主張被告與原告原為夫妻，二人於八十四年十一月四日離婚後，被告復
    於八十八年十月三十日十九時許，在台中市○○區○○路二段三一七號二二樓原
    告住處，因小孩教育之問題，與原告發生爭吵，竟基於普通傷害之犯意，徒手毆
    打原告，致原告受有左眼皮下瘀血四×二公分、右肩紅腫三×三公分、左手虎口
    瘀血三×二公分、右腳第五指紅腫二×二公分等傷害之事實，業據其提出刑事判
    決書影本、診斷證明書影本各乙件為證，並為被告所是認，且被告之傷害犯罪，
    亦經本院判處罪刑確定，此經本院依職權調閱台灣台中地方法院八十八年度自字
    第一二六二號、本院八十九年度上易字第一二一號傷害刑事卷宗屬實，堪以認定
    。
三、按因故意或過失，不法侵害他人之權利者，負損害賠償責任，又不法侵害他人之
    身體、健康、名譽或自由者，被害人雖非財產上之損害，亦得請求賠償相當之金
    額，民法第一百八十四條第一項前段、第一百九十五條第一項前段分別定有明文
    。查被告於八十八年十月三十日晚上十九時許，在台中市○○路○段三一七號二
    二樓毆打原告，致其左眼皮下、右肩、左手虎口、右腳第五指等處瘀血、紅腫，
    至其受有精神上之損害（精神上痛苦），被告就此項非財產上之損害自應負責賠
    償。至被告以前之傷害行為，不屬本件附帶民事訴訟範疇，原告一併論計其精神
    損害，則無理由，經查兩造之職業均為中學老師，為高級智識份子，兩造之月薪
    均約六萬元，但被告於離婚後尚負有扶養子女之責任，是其經濟尚非寬裕，且本
    件傷害行為之發生，亦肇因於雙方對於教育子女之方式有所衝突，是被告所為尚
    非至惡，原告所受損害亦非甚鉅，本院權衡兩造之職業、身分、經濟情況、所受
    教育等情況，認被告以賠償原告三萬元為適當。從而，原告請求被告給付三萬元
    及自本件起訴狀繕本送達之翌日即八十九年一月二十日起至清償日止，按年息百
    分之五計算之遲延利息部分，應予准許。超過部分，其請求為無理由，不能准許
    ，自應予以駁回，又本件判決所命給付金額不逾新台幣一百萬元，依法不得上訴
    ，原告聲請宣告假執行，已無必要，應予駁回。
四、據上論結，原告之訴為一部有理由，一部無理由，應依民事訴訟法第七十九條但
    書，判決如主文。
中      華      民      國    八十九    年      十      月     十一     日
~B1民事第五庭審判長法  官  陳滿賢
~B2                法  官  簡清忠
~B3                法  官  朱  樑
右為正本係照原本作成。
不得上訴。
~B                書記官  李妍嬅
中      華      民      國    八十九    年      十      月     十二     日
                                                                        Ｈ


司法院資訊處製作；財團法人民間司法改革基金會備份。
